臺灣板橋地方法院刑事判決　　　　　　　95年度訴字第3857號
公　訴　人　臺灣板橋地方法院檢察署檢察官
被　　　告　甲○○
　　　　　　　　　　　樓
　　　　　　　　　　現另案於臺灣臺北監獄台北分監執行
指定辯護人　李克廉律師
上列被告因違反毒品危害防制條例案件，經檢察官提起公訴（95
年度偵字第17141號），本院判決如下：
    主  文
甲○○連續轉讓第二級毒品，處有期徒刑壹年拾月。
被訴販賣第二級毒品部分無罪。
    事  實
一、甲○○前因施用毒品案件，經本院以95年度毒聲字第492 號
    裁定送觀察、勒戒後，認無繼續施用毒品傾向而於民國95年
    5 月26日釋放出所，經臺灣板橋地方法院檢察署（下稱板橋
    地檢署）檢察官於同年月29日以95年度毒偵字第1354、0000
    0000號不起訴處分確定。
二、甲○○明知安非他命為第二級毒品，不得持有、轉讓，竟仍
    基於轉讓第二級毒品安非他命之概括犯意，先於94年11月間
    ，在臺北縣三重市○○路○ 段居住處所附近，無償轉讓第二
    級毒品安非他命約1 公克予乙○○施用，又於95年5 月至6
    間，承前轉讓安非他命之概括犯意，在台北市○○○路「聯
    合」酒店內，連續多次無償提供安非他命予丙○○施用。
三、嗣於95年7 月13日13時許，經板橋憲兵隊持本院核發之95年
    度聲搜字第2376號搜索票在臺北縣三重市○○路○ 段60巷10
    弄12號4 樓搜索查扣得甲○○為施用所持有甲基安非他命14
    包（驗餘淨重4 .3360 公克），及其所有供吸食安非他命用
    之吸食器1 個、夾鏈袋4 個等物，而循線查出上情。
四、案經板橋憲兵隊報請臺灣板橋地方法院檢察署檢察官偵查起
    訴。
    理  由
甲、被訴轉讓第二級毒品有罪部分：
一、訊據被告甲○○矢口否認上述轉讓第二級毒品安非他命之犯
    行，辯稱：伊從未曾提供安非他命給乙○○、丙○○，是跟
    丙○○、乙○○一起去買安非他命云云。
二、惟查：
（一）證人乙○○於95年11月15日接受檢察官偵訊時已結證稱被
      告曾提供安非他命予其施用1 次（見95年度偵字第17141
      號偵查卷第138 頁偵訊筆錄）；證人丙○○於95年10 月
      25日接受檢察官偵訊時亦結證稱：我有毒品前科，之前我
      在酒店工作。（檢察官問：甲○○是否有賣毒品給你？）
      我們算是朋友，大家互相，他只有拿給我施用，沒有收錢
      ，是第二級毒品等語（見同上偵查卷第131 頁偵訊筆錄）
      。
（二）又其二人於本院96年5 月11日審理時亦到庭作證，乙○○
      結證稱：（審判長問：是否認識被告？）認識。（審判長
      問：何關係？）朋友。（審判長問：你本身有無施用安非
      他命？）之前有。（審判長問：在何時間、地點施用？）
      時間不一定，地點是在家裡。（審判長問：從何時開始施
      用？）忘記了，好像是92、93年。（審判長問：施用安非
      他命來源？）答跟朋友買的。（審判長問：被告有無提供
      安非他命給你施用？）有，就請客。（審判長問：在何時
      間、地點給你安非他命？）不確定，應該是去年11月的時
      候。（審判長問：被告給你過幾次？）一次而已。（審判
      長問：在何地點？）在他家外面，是在三重市○○路○段
      他住的地方外面。（審判長問：給你多少量？）差不多零
      點一公克。（審判長問：你有無付錢給被告或提供對價給
      被告？）沒有，就是他請客。（審判長問：你於檢察官偵
      訊時說被告提供安非他命給你的時間是在93年，為何與今
      日所述不符？）應該是93年才對。（審判長問：你與被告
      是去年才認識，為何被告93年就提供安非他命給你？）就
      是93、94年的時候。（審判長問：你究竟與被告認識多久
      ？）就是這幾年的事情。（審判長問：被告何時拿安非他
      命給你？）應該是「94年」的時候。（審判長問：被告為
      何請你吃安非他命？與被告有無特別交情？）沒有，我也
      不曉得。（審判長問：有無問題詰問證人乙○○？）你一
      共施用過幾次安非他命？）我之前有勒戒過一次，是去年
      勒戒的。（檢察官問：在93年跟被告是朋友？）93、94年
      左右，就是過年，應該是94年初。（檢察官問：93年你跟
      被告還不是朋友的時候，被告應該不會拿安非他命給你？
      ）不會，還沒有認識。（檢察官問：你在偵訊中提到93年
      的時候被告有拿安非他命給你過一次，那時你們二人之間
      還不是朋友，是否如此？）那時候應該是94年。」等語。
      而證人丙○○勝則結證稱：「（審判長問：是否認識甲○○？）認識。（審判長問：跟甲○○何關係？）朋友。（
      審判長問；交往多久？）一年多。（審判長問：你有無施
      用安非他命？）有，之前有二次前科，有觀察勒戒過。（
      審判長問：你安非他命的來源？）之前的同事互相，從同
      事那邊得來的。（審判長問：哪裡的同事？）我之前在酒
      店做行政人員。（審判長問：甲○○本人有無施用安非他
      命？）我曾經跟他一起施用過。（審判長問：在何時間、
      地點？）被告以前是我酒店的客人。我們酒店在林森北路
      ，那時的店名叫「聯合」，被告去我們那邊用安非他命的
      時間我不太記得，大概是去年。（審判長問：甲○○有無
      提供安非他命給你施用？）我們是朋友，我們誰有的話就
      互相。（審判長問：所謂「互相」何意？）誰有的話就會
      請對方。（審判長問：有無金錢交易？）沒有。（審判長
      問：每次給你的劑量多少？）就平常裝在玻璃球裡面，就
      是沒有那麼仔細去秤重量，就是夠一次施用。（審判長問
      ：被告前後請過你幾次？）我記不清楚。（審判長問：有
      無超過二次以上？）有，二次以上。（審判長問：你回想
      一下前後提供給你施用的次數？）他偶爾會來我們店裡面
      消費一下。（審判長問：時間是在95年7 月之前還是之後
      ？）答我忘記了，大概是在7 月之前，5 、6 月的時候。
      」等語。
（三）綜觀證人丙○○、乙○○前引於檢察官面前所為具結陳述
      受讓安非他命基本情節與其等到庭接受被告對質詰問時所
      述內容相符，其等偵查中於檢察官面前所為陳述過程又無
      顯然不可信之情狀，依刑事訴訟法第159 條之1 第2 項規
      定已得為證據。再參以證人丙○○、乙○○針對被告所謂
      一起購買之辯詞，證人丙○○證稱：「有時是被告那邊有
      就請我，有時也會有一起買的情形。」證人乙○○則否認
      有此情形，以被二人與被告素無仇怨，當無甘冒偽證重罰
      而設詞構陷被告之理，故其二人於本院審判時所為證言亦
      堪予採信，被告辯稱伊從未曾提供安非他命給乙○○、丙○○，是跟丙○○、乙○○一起去買安非他命云云，顯非
      事實。
（四）據上所析，被告確曾於94年11月間，在臺北縣三重市○○
      路○ 段居住處所附近，無償轉讓第二級毒品安非他命約1
      公克予乙○○施用，又於95年5 月至6 間，承前轉讓安非
      他命之概括犯意，在台北市○○○路「聯合」酒店內，連
      續多次無償提供安非他命予丙○○施用，檢察官於起訴書
      之犯罪事實就被告轉讓安非他命之犯罪時間認定為93年間
      ，容有錯誤，此由本院於起訴基本社會事實同一之範疇內
      逕予更正，本件被告轉讓第二級毒品部分事證明確，被告
      此部分犯行堪以認定。
二、查安非他命係毒品危害防制條例第2 條第2 項第2 款所列之
    第二級毒品，而毒品同時為公告之禁藥者，即同時具有藥品
    之性質，毒品危害防制條例為防制毒品危害，維護國民身心
    健康所制定，為管制藥品管理條例之特別法，藥事法第1 條
    但書規定：「但管制藥品管理條例有規定者，優先適用該條
    例之規定。」則管制藥品管理條例又為藥事法之特別法，故
    毒品危害防制條例為藥事法之特別規定，關於轉讓第二級毒
    品行為，毒品危害防制條例第8 條第2 項既有處罰之規定，
    自應優先於藥事法第83條第1 項之規定而適用。又被告犯罪
    後，刑法第56條關於連續犯規定，已於94年2 月2 日修正公
    布，並同自95年7 月1 日施行。而同於95年7 月1 日修正施
    行之刑法第2 條及第11條規定，乃分別為新舊法比較適用及
    其他法律有刑罰或保安處分規定時之適用刑法總則之準據法
    ，其本身無關行為可罰性要件之變更，故於95年7 月1 日前
    揭法律修正施行後，如有涉及比較新舊法之問題，仍應逕依
    修正後刑法第2 條第1 項規定，為「從舊從輕」之比較（參
    見最高法院95年度第8 次刑事庭會議決議意旨），並以現行
    刑法第11條為其他刑事特別法適用刑法總則之依據。
三、鑑於修正後刑法第56條業已刪除連續犯規定，故連續數行為
    而犯同一罪名，依修正前刑法第56條規定，應以一罪論，但
    得加重其刑；而依修正後規定，則已無連續犯可資適用，即
    應將各次犯行以數罪併合處罰，從而以適用修正前之刑法第
    56條規定對被告較為有利，此係科刑規範事項之變更，核被
    告所為符合修正前刑法第56條連續犯之規定，應以舊法對被
    告有利，自應依刑法第2 條第1 項前段規定，適用行為時之
    修正前刑法第56條論處之。被告轉讓第二級毒品安非他命，
    係犯毒品危害防制條例第8 條第2 項之轉讓第二級毒品罪，
    被告所為數次轉讓第二級毒品安非他命行為，所犯罪名相同
    ，均屬對朋友之無償轉讓，顯係出於概括犯意為之，爰依修
    正前刑法第56條規定以一罪論，並加重其刑。被告為轉讓安
    非他命而持有該毒品之低度行為，應為轉讓之高度行為所吸
    收，不另論罪。因本件被告每次所轉讓予丙○○之安非他命
    確實重量不明，依罪疑有利於被告之原則，不得以推論方式
    認已符合毒品危害防制條例第8 條第6 項與該條授權行政院
    所訂「轉讓持有毒品加重其刑之數量標準」第2 款之加重處
    罰標準，而就被告轉讓予乙○○之重量約為1 公克，亦未達
    前述規定之加重處罰標準，無須依前引規定加重其刑。爰審
    酌被告犯罪動機、目的、手段、轉讓安非他命予他人吸用對
    社會秩序所生危害、飾詞否認犯罪、未見悔意之態度等一切
    情狀，處如主文所示之刑，以資懲儆。扣案甲基安非他命14
    包（驗餘淨重4.3360公克，見憲兵司令部鑑識中心95年7 月
    26日＜95＞安鑑字第0121 4號鑑驗通知書）及吸食器1 個、
    夾鏈袋4 個等物，為被告所有供施用之毒品及吸食器具，經
    本院95年度簡字第4729號判決認定並予宣告沒收銷燬及沒收
    在案，上開物件與被告本件所犯轉讓第二級毒品罪無關，依
    罪刑不可分原則，不於本案諭知沒收銷燬及沒收。
乙、被訴販賣第二級毒品無罪部分
一、公訴意旨略稱：被告甲○○明知安非他命為第二級毒品，不
    得持有、販賣，竟仍意圖營利，自不詳時日起至95年7 月13
    日止，在臺北縣等處，多次販賣安非他命予不特定人。嗣於
    95 年7月13日13時許，經板橋憲兵隊持本院核發之95年度聲
    搜字第2376號搜索票在臺北縣三重市○○路○ 段60巷10弄12
    號4 樓搜索查扣得被告持有甲基安非他命14包（驗餘淨重4
    .3360 公克），及其所有供施用安非他命用之吸食器1 個、
    夾鏈袋4 個等物。因認被告所為涉犯毒品危害防制條例第4
    條第2 項販賣第二級毒品罪。
二、公訴人認被告涉犯毒品危害防制條例第4 條第2 項販賣第二
    級毒品罪，係以所謂通聯紀錄、被告於接受板橋憲兵隊詢問
    、檢察官偵訊及本院羈押審訊曾自白犯罪及本案扣得被告持
    有甲基安非他命14包（驗餘淨重4.3360公克）為憑。
三、訊據被告甲○○則堅持否認有販賣第二級毒品甲基安非他命
    之犯行，辯稱：伊並未販賣安非他命予他人吸用等語。
四、按被告未經審判證明有罪確定前，推定其為無罪；犯罪應依
    證據認定之，無證據不得認定犯罪事實；不能證明被告犯罪
    或其行為不罰者，應諭知無罪之判決，刑事訴訟法第154 條
    、第301 條第1 項分別定有明文。而被告或共犯之自白，不
    得作為有罪判決之唯一證據，仍應調查其他必要之證據，以
    察其是否與事實相符，亦為同法第156 條第2 項所明定。所
    謂認定不利於被告之事實，須依積極證據，茍積極之證據本
    身存有瑕疵而不足為不利於被告事實之認定，即應為有利於
    被告之認定，更不必有何有利之證據，而此用以證明犯罪事
    實之證據，猶須於通常一般人均不至於有所懷疑，堪予確信
    其已臻真實者，始得據以為有罪之認定，倘其證明尚未達到
    此一程度，而有合理性之懷疑存在，致使無從為有罪之確信
    時，即應為無罪之判決，此有最高法院82年臺上字第163 號
    判決、76年臺上字第4986號、30年上字第816 號等判例意旨
    可資參照。
五、經查：
（一）針對被告所謂於接受板橋憲兵隊詢問及檢察官偵訊時曾自
      白販賣安非他命予不特定人乙節，經本院於96年5 月8 日
      完成勘驗被告實際詢答錄音結果，被告於接受憲兵隊詢問
      時供詞前後反覆，先承認有分裝安非他命販賣、後又否認
      ，其間並有應答內容不明之情形，而於檢察官偵訊時雖承
      認有以低價販賣安非他命予他人幫助他人戒毒及賺取生活
      費之情事，但對交易時間、地點、對象均未交代，此有本
      院96年5 月8 日完成勘驗之勘驗筆錄可憑。至於被告於接
      受本院羈押訊問時僅供稱其靠安非他命維持生活費用、賣
      給朋友、時間很久、不記得、最近賣安非他命是95年7 月
      13 日 等語，對於交易開始時間、地點、對象亦未說明（
      見本院95年7 月14日羈押訊問筆錄）。是以被告縱曾自白
      販賣安非他命予不特定人，然以其自白內容而言、包含交
      易時間、地點、次數、對象、金額等涉及構成犯罪事實之
      具體交易情形均付之闕如，是其自白是否與事實相合，須
      探究其他佐證，不得逕憑被告空泛不明確之自白而為被告
      不利之認定。
（二）另觀檢察官所提出之通聯紀錄實係行動電話申辦人姓名、
      帳單地址與開機啟用、停話時間等資料，並無通話之時間
      及具體通話內容，無從以之證明被告有販賣第二級毒品安
      非他命之行為。
（三）至於被告雖持有甲基安非他命14包（驗餘淨重4.3360公克
      ，見憲兵司令部鑑識中心95年7 月26日＜95＞安鑑字第01
      214 號鑑驗通知書）。然上開安非他命不足4.5 公克，劑
      量非多，被告本身又有連續施用甲基安非他命之犯罪行為
      ，其於95年7 月13日13時許，經板橋憲兵隊在臺北縣三重
      市○○路○ 段60巷10弄12號4 樓搜索查獲到案後，檢察官
      已就其施用第二級毒品之犯罪事實引用該扣案甲基安非他
      命為證據聲請本院以簡易判決處刑，而本院於95年9 月18
      日以95年度度簡字第4729號判決判處被告有期徒刑3 月，
      如易科罰金以新臺幣1000元折算1 日在案，前開扣案第二
      級毒品甲基安非他命14小包則認定為被告持有供施用之第
      二級毒品，故予以宣告沒收銷燬，扣案吸食器2 個及夾鏈
      袋4 個則諭知沒收，此有本院95年度度簡字第4729號判決
      查詢列印本可按，本院斟酌扣案甲基安非他命之重量未達
      4. 5公克，縱分為14包，然被告自身有施用（甲基）安非
      他命之行為，其將甲基安非他命分裝亦可能為方便攜帶分
      食之用，不能以本案扣有該備供被告施用之甲基安非他命
      即驟認被告有販賣安非他命之犯罪事實。
（四）綜上，本案依檢察官所舉積極事證，本院認為無法證明被
      告確有公訴人所指之販賣第二級毒品犯行，而被告持有第
      二級毒品甲基安非他命14包（驗餘淨重4.3360公克）係為
      備供施用而持有，其施用第二級毒品之高度犯罪行為為本
      院於95年9 月18日以95年度簡字第4729號判決判處有期徒
      刑3 月，如易科罰金，以新臺幣1000元折算1 日，95年10
      月16日確定在案（見臺灣高等法院被告全國前案紀錄表）
      ，是以本院亦不得就屬吸收犯之低度持有第二級毒品犯行
      予以審究，本案既不能證明被告犯有販賣第二級毒品罪，
      揆諸首開說明，爰就此部分諭知被告無罪之判決。
據上論斷，應依刑事訴訟法第299 條第1 項前段、第301 條第1
項，毒品危害防制條例第8 條第2 項，刑法第11條前段、第2 條
第1 項前段、修正前刑法第56條，判決如主文。
本案經檢察官郭學廉到庭執行職務。
中　　華　　民　　國　　96　　年　　9　　月　　17 　　日
                  刑事第一庭    審判長法　官  陳恆寬
                                      法  官  陳福來
                                      法  官  張江澤
以上正本證明與原本無異。
如不服本判決，應於送達後10日內，向本院提出上訴狀。
                                      書記官　張惠芳
中　　華　　民　　國　　96　　年　　9 　　月　　26　　日
附錄本案論罪科刑法條全文：
毒品危害防制條例第8條
轉讓第一級毒品者，處一年以上七年以下有期徒刑，得併科新臺
幣一百萬元以下罰金。
轉讓第二級毒品者，處六月以上五年以下有期徒刑，得併科新臺
幣七十萬元以下罰金。
轉讓第三級毒品者，處三年以下有期徒刑，得併科新臺幣三十萬
元以下罰金。
轉讓第四級毒品者，處一年以下有期徒刑，得併科新臺幣十萬元
以下罰金。
前四項之未遂犯罰之。
轉讓毒品達一定數量者，加重其刑至二分之一，其標準由行政院
定之。
